臺灣高等法院臺南分院刑事判決　　　　　九十一年度交上易字第三九五號　　　Ｇ
　　　上　訴　人　臺灣台南地方法院檢察署檢察官
　　　被　　　告　甲　○　○
右上訴人因被告公共危險案件，不服中華民國九十一年二月四日台灣台南地方法院九
十年度交訴字第四五七號第一審判決（起訴案號：臺灣台南地方法院檢察署九十年度
偵字第一二七○八號），提起上訴，本院判決如左：
      主      文
原判決關於被訴服用酒類不能安全駕駛動力交通工具而駕駛，無罪部分撤銷。
      理      由
一、公訴意旨略以：甲○○於民國（下同）九十年五月十六日下午三時五十五分許，
    駕駛ＧＫ─二八○五號小客車，搭載友人蘇文欽，沿台南縣白關公路河東段，東
    向西行駛，途經台南縣白河鎮○○○路一七二線三二公里七百公尺處時，應注意
    飲酒後吐氣所含酒精成份超過每公升零點二五毫克以上者，為酒力所困，辨識力
    、注意力、反應力，均不如常，應注意不得駕車。且汽車駕駛人應注意車前狀況
    ，隨時採取必要安全措施，且行車速度，無標誌者，在郊外道路，時速不得超過
    六○公里。依當時情況，非不能注意，竟未注意，飲用酒類飲品，呼氣酒精濃度
    為每公升零點二六毫克，而仍駕駛車，且以每小時七十至八十公里時速，貿然行
    駛，因而失控撞上白關幹十六號電線桿，致所搭載蘇文卿受有額部挫裂傷併骨折
    ，顱內出血等傷，送醫急救不治死亡。因認被告甲○○涉犯刑法第二百七十六條
    第一項過失致死罪嫌云云。
二、上訴意旨略以：未受請求事項予以判決者，其判決當然違背法令，刑事訴訟法第
    三百七十九條第十二款後段定有明文。本件公訴人僅就被告過失致死部分提起公
    訴，並未認被告另涉犯刑法第一百八十五條之三酒後駕車公共危險罪嫌。原判決
    竟誤就於公訴人未經起訴部分為無罪判決，實有不當等情。
三、按法院不得就未經起訴之犯罪審判，刑事訴訟法第二百六十八條定有明文，此即
    所謂「不告不理原則」。又未受請求事項予以判決者，其判決當然違背法令，刑
    事訴訟法第三百七十九條第十二款後段，亦定有明文。經查：
  (一)原判決以：「公訴意旨，另以甲○○於九十年五月十六日下午三時五十五分許，
    在不詳時地，飲用不明酒類後，或食用含有酒精類食品，已達不能安全駕駛動力
    交通工具程度，應注意酒後，吐氣所含酒精濃度，超過每公升○‧二五毫克以上
    者，將因酒力所困，使辨識力、注意力、反應力，均不如常，依規定不得駕車，
    竟仍駕駛車，及超速行駛，致失控撞及電線桿，使所搭載友人蘇文卿死亡，並測
    得甲○○吐氣酒精濃度，每公升達零點二六毫克，已達於不能安全駕駛程度」。
    而推論公訴人認被告甲○○另涉刑法第一百八十五條之三酒醉駕車罪云云。
  (二)本件起訴意旨，固於起訴書「犯罪事實」欄，為下列記載：甲○○應注意飲酒後
    吐氣所含酒精成份超過每公升零點二五毫克以上者，為酒力所困，辨識力、注意
    力、反應力，均不如常，應注意不得駕車。竟未注意，而飲用酒類飲品，而仍駕
    駛車輛，因而駕車失控撞上電線桿，致友人蘇文卿受傷不治死亡，肇事後，甲○
    ○測得酒精濃度為每公升零點二六毫克等語。然公訴人該「犯罪事實」記載：「
    甲○○飲用酒類飲品，而仍駕駛車輛」，目的無非係認被告有酒醉駕車行為，符
    合「汽車駕駛人，酒醉駕車，因而致人受傷或死亡，依法應負刑事責任者，加重
    其刑至二分之一」規定，有道路交通管理處罰條例第八十六條第一項規定「加重
    其刑」適用。此觀諸起訴書於「證據並所犯法條」欄，檢察官特別在被告所犯法
    條載明：「核被告所為，係犯刑法第二百七十六條第一項過失致死罪嫌，【被告
    酒醉駕車】因而致人死亡，請依道路交通管理處罰條例第八十六條第一項規定，
    加重其刑」，即可明白（詳本院卷九頁背面所附起訴書末七至八行）。
  (三)又按行為人酒後駕車又過失致於死，所犯刑法第一百八十五條之三酒後不能安全
    駕駛公共危險罪，與刑法第二百七十六條第一項過失致死罪，屬數罪併罰，而無
    裁判上一罪關係。且本件公訴人起訴書，已明確載明，僅起訴被告所涉刑法第二
    百七十六條第一項過失致死罪嫌，而不及於其他罪名，依刑事訴訟法第二百六十
    八條規定，法院自不得就未經起訴之犯罪審判。則被告縱有酒後駕車行為，本不
    在原審法院所得審判範圍，原判決竟認被告另涉犯刑法第一百八十五條之三公共
    危險罪嫌，而加以審判，顯於法有違。況本件原審就檢察官起訴範圍，擴充及於
    未經起訴刑法第一百八十五條之三公共危險罪嫌，然於九十一年一月廿一日原審
    之審判期日審判筆錄記載，就此部分，亦未依刑事訴訟法第九十五條第一款規定
    ，對被告再為告知，併涉犯刑法第一百八十五條之三公共危險罪嫌（詳原審卷十
    九頁），亦於法不合。
  (四)本件公訴人起訴書於犯罪事實記載，雖客觀上已敘及被告飲酒駕車行為，然起訴
    書就此犯行，既未載明起訴法條係犯刑法第一百八十五條之三，而僅認被告係犯
    刑法第二百七十六條第一項過失致死罪，且於起訴書特別敘明，被告該酒後駕車
    行為，同時符合道路交通管理處罰條例第八十六條第一項規定，應依法加重其刑
    ，顯見公訴人起訴範圍，要不及於刑法第一百八十五條之三罪名。又本件審判期
    日蒞庭執行職務檢察官，就此亦未聲明追加起訴法條，有原審審判筆錄可憑（詳
    原審卷廿一頁）。是本件審判範圍，依法應僅有公訴人起訴書所載刑法第二百七
    十六條第一項過失致死罪部分，至為明灼。
  (五)綜上所述，本件公訴人既僅就被告過失致死部分，提起公訴，起訴意旨並未認被
    告另涉犯刑法第一百八十五條之三酒後駕車公共危險罪。原判決竟誤解原起訴意
    旨，對於公訴人未經起訴部分為無罪判決，自有刑事訴訟法第三百七十九條第十
    二款規定，未受請求事項予以判決，而有判決當然違背法令情事。
四、原判決以公訴意旨，另有起訴被告涉犯刑法第一百八十五條之三酒醉駕車罪嫌，
    經調查結果，認被告該部分罪嫌不足，因予諭知被告「被訴服用酒類，不能安全
    駕駛動力交通工具而駕駛部分無罪」，固非無見；惟查本件公訴人僅起訴被告涉
    犯刑法第二百七十六條第一項過失致死罪嫌，未及於刑法第一百八十五條之三公
    共危險罪嫌，且二罪於本件復無裁判上一罪關係，已如前述。原判決竟認公訴人
    另起訴被告涉犯刑法第一百八十五條之三公共危險罪嫌，即有失當。檢察官上訴
    意旨，執此指摘原判決不當，為有理由，自應由本院就原判決關於被告被訴服用
    酒類，不能安全駕駛動力交通工具而駕駛，無罪部分，予以撤銷。又原判決所為
    被告另涉犯刑法第一百八十五條之三公共危險罪，既非公訴人起訴效力範圍，法
    院依刑事訴訟法第二百六十八條不告不理原則，自無庸為任何裁判，即無訴無裁
    判。是以，本件本院僅就檢察官上訴部分，諭知原判決「關於甲○○被訴服用酒
    類，不能安全駕駛動力交通工具而駕駛部分無罪」，應予撤銷，即已足以將原判
    決違法情事排除，而無庸再為任何裁判意思表示。
五、又本件公訴人上訴意旨，僅就原判決關於被告「被訴服用酒類，不能安全駕駛動
    力交通工具而駕駛無罪部分」，聲明不服，提起上訴，有台灣台南地方法院檢察
    官上訴書在卷可憑（詳本院卷四頁七、九行）。至被告過失致死部分，已因被告
    與檢察官均未上訴，而告確定。又被告過失致死部分，與檢察官上訴部分，彼此
    間復無裁判上一罪關係。是以，本件本院僅就檢察官「關於被告被訴服用酒類，
    不能安全駕駛動力交通工具而駕駛無罪部分」上訴部分，加以審理，而不及被告
    過失致死部分（刑事訴訟法第三百六十六條參照），併此敘明。
據上論斷，應依刑事訴訟法第三百六十九條第一項前段，判決如主文。
本案經檢察官李傳來到庭執行職務。
中    華    民    國  九十一      年      五      月      十六      日
                                  臺灣高等法院臺南分院刑事第一庭
                                      審判長法官  茆    臺    雲
                                            法官  蔡    長    林
                                            法官  董    武    全
右正本證明與原本無異。
不得上訴。
                                      法院書記官  黃    全    忠
中    華    民    國      九十一      年      五      月      十七      日
